最高法院刑事判決　　　　　　九十四年度台上字第二五五六號
　　上　訴　人　甲○○
　　　　　　　　　　　　6巷4.
上列上訴人因偽造有價證券案件，不服台灣高等法院中華民國九
十一年四月三十日第二審判決（九十年度上訴字第三０三九號，
起訴案號：台灣桃園地方法院檢察署八十八年度偵字第六四一三
號、八十八年度偵緝字第七九號），提起上訴，本院判決如下：
    主  文
原判決關於甲○○部分撤銷，發回台灣高等法院。
    理  由
本件原判決認定上訴人甲○○與鍾保宏、游長江（均另案審理）
共同基於向他人詐購電腦圖利之概括犯意，明知如原判決附表編
號一所示票號ＴＢ0000000號（下稱編號一支票）及編號
二所示票號ＴＢ0000000號（下稱編號二支票）支票二紙
，均係不詳姓名年籍之成年人所偽造，乃先於民國八十七年九月
二十六日，由鍾保宏假「林福財」之名，持編號一支票交予張漢
龍，致張漢龍陷於錯誤而交付電腦三部。其後於同年月二十八日
，鍾保宏再以電話向張漢龍購買電腦二部，另稱編號一支票已報
遺失，約定重新簽發支票付款後，由上訴人持編號二支票於同日
晚間十時許，至中壢市○○路與福州街口取貨時，當場為警查獲
等情，並以第一審對於共犯之認定有誤，且誤認上訴人成立收受
贓物、偽造有價證券及詐欺罪之牽連犯，有所未洽，因而撤銷第
一審判決，改判論處上訴人共同連續行使偽造之有價證券罪刑，
固非無見。
惟查：（一）按刑事訴訟法第九十五條第一款規定：訊問被告，
應先告知犯罪嫌疑及所犯所有罪名，罪名經告知後，認為應變更
者，應再告知，此乃被告在刑事訴訟法上應受告知之權利，為行
使防禦權之前提，至遲應於審判期日踐行上開告知之程序，使被
告知悉而充分行使防禦權，始能避免突襲性裁判，而確保其權益
，方屬適法。本件公訴意旨以上訴人涉犯刑法第三百四十九第一
項收受贓物罪、第二百零一條第一項偽造有價證券罪及第三百三
十九條第一項詐欺罪起訴，第一審除對於第二次詐購電腦部分改
論刑法第三百三十九條第三項詐欺未遂罪外，並以上訴人所犯四
項罪名依牽連犯，從一重論以偽造有價證券罪。原審則以上訴人
係犯刑法第二百零一條第二項行使偽造之有價證券罪，不另成立
收受贓物、偽造有價證券及詐欺罪，但依原審準備程序及審判筆
錄之記載，原審告知上訴人之所犯罪名均「詳如起訴書、原審（
即第一審）判決書所載」（見原審卷第五十九頁第七行、第八十
一頁第九行、第九十七頁第五行、第一０九頁第五行、第一五五
頁第十二行），對於所論處之刑法第二百零一條第二項行使偽造
之有價證券罪名部分，始終未為告知，顯已剝奪上訴人依法所應
享有之辯明罪嫌及辯論等程序權，其所踐行之訴訟程序，即難謂
於法無違。（二）有罪之判決書，不僅應於事實欄內詳加記載與
適用法律論罪科刑有關之犯罪構成事實，並應於理由欄內將認定
犯罪事實所憑之證據及其認定之理由，詳為敘明，始足為適用法
律及判斷其適用是否適當之準據，否則有理由不備之違法。原判
決於事實欄內記載八十七年九月二十八日晚間十時許，在中壢市
○○路與福州街口，因張漢龍事先報警埋伏，迨上訴人持編號二
支票前來時，當場為警查獲（見原判決第三頁第五行至第八行）
，對於上訴人是否已將編號二支票持交張漢龍而達行使階段，並
未明確認定；理由欄雖以上訴人該部分所為已達行使階段，然未
說明所憑之證據，已有理由不備之違誤。再徵諸張漢龍於警詢時
所稱於上開時地，經員警在上訴人身上查獲編號二支票等情（見
偵字第一四六二二號偵查卷影本第十七頁背面第四行），及上訴
人於偵查中所言「結果去了後，警察就來了」等語（見偵字第六
四一三號偵查卷影本第十七頁第二行），倘若不虛，上訴人於未
將編號二支票持交張漢龍之前，即為警查獲，則原判決認定上訴
人該部分所為已達行使階段，與卷內證據資料不相符合，亦有證
據上理由矛盾之違法。以上，或為上訴意旨所指摘，或為本院得
依職權調查之事項，應認原判決有撤銷發回更審之原因。至原判
決理由甲第二項不另論罪之詐欺部分及第四項就收受贓物、偽造
有價證券不另為無罪之諭知部分，基於審判不可分原則，均應一
併發回。
據上論結，應依刑事訴訟法第三百九十七條、第四百零一條，判
決如主文。
中　　華　　民　　國　九十四　年　　五　　月　 十九 　日
                      最高法院刑事第十庭
                          審判長法官  陳　正　庸
                                法官  賴　忠　星
                                法官  王　居　財
                                法官  林　開　任
                                法官  林　立　華
      本件正本證明與原本無異
                                      書  記  官
中　　華　　民　　國　九十四　年　　五　　月　二十四　日
                                                      Ｅ
